【裁判字號】    95,抗,873
【裁判日期】    951031
【裁判案由】    妨害名譽
【裁判全文】
臺灣高等法院刑事裁定                   95年度抗字第873號
    抗  告  人
    即  自訴人  甲○○
    被      告  乙○○
                丙○
上列抗告人因自訴被告等妨害名譽案件，不服臺灣士林地方法院
中華民國95年9月4日裁定（95年度自字第37號），提起抗告，本
院裁定如下：
    主  文
原裁定撤銷，發回臺灣士林地方法院。
    理  由
一、本件自訴意旨略以：被告乙○○與丙○明知自訴人係受台北
    縣淡水鎮書香大第公寓大廈管理委員會推選為召集人暫行辦
    理社區事務，竟於民國95年7月28日上午9時30分左右，前往
    社區管理中心將所有資料上鎖並指稱自訴人並非召集人以阻
    撓自訴人辦理召開區分所有權人大會等社區事宜，自訴人為
    求順利推行社區事務，以維護全體住戶利益，遂要求被告等
    應交出資料以利自訴人作業。詎料，被告等因此而對自訴人
    心生不滿惡言相向，被告乙○○竟在大庭廣眾之下向自訴人
    大聲咆哮「你心臟病去死死ㄟ」（台語），並連罵數次，丙
    ○則在一旁附和並以手指指著自訴人道稱「挫起來！」，其
    用語惡劣，顯有貶低自訴人人格價值、生命尊嚴及聲譽之意
    ，現場並有社區住戶不特定多數人共見共聞，因認被告等涉
    有刑法第309條第1項之罪嫌云云。
二、原審法院經調查後，以自訴人所指訴情節縱屬真實，惟本件
    被告乙○○及丙○所稱：「去死」、「挫起來！」等語，均
    係以不祥之言語詛咒自訴人，且兩造係因社區管理事務致有
    口角衝突，亦據自訴人於自訴狀內記載明確，則被告乙○○
    、丙○因一時氣憤怨懟而出上開言詞，縱有出於詛咒應報之
    動機，其用詞亦不足以對於自訴人在社會上所保持之人格及
    地位達貶損其評價之程度，堪認被告乙○○、丙○並無侮辱
    自訴人之犯罪故意。此外自訴人尚未盡其應盡之形式上或實
    質上舉證責任，亦足認定被告等人之犯罪嫌疑不足，有刑事
    訴訟法第252條第10款之情形，而依同法第326條第3項之規
    定，裁定駁回自訴人之自訴，固非無見，惟查：依自訴人之
    自訴狀所載當日事發情形，並未記載自訴人與被告等間有口
    角衝突，原審認兩造係因口角衝突致被告等因一時氣憤怨懟
    而口出詛咒惡言，實屬臆測；再者，言語本身係屬中性無色
    彩，其意涵將視不同之人事時地物，而賦予不同之評價，本
    件事發當時究係在自訴人和平理性請被告等交出資料之情形
    下，被告等有意以否定自訴人生存價值而口出惡言，或是因
    兩造口角衝突致生怨懟始出言詛咒，事涉被告等有無上開犯
    罪故意、被告等罪責成立與否之實體認定，尚有深入調查之
    必要，原審遽認被告乙○○、丙○並無侮辱自訴人之犯罪故
    意，尚嫌速斷，抗告意旨指摘原裁定不當，為有理由，應由
    本院將原裁定撤銷，發回原審法院另為適法之裁判。
據上論斷，應依刑事訴訟法第四百十三條，裁定如主文。
中    華    民    國    95    年    10    月    31    日
                  刑事第十六庭審判長法  官  葉騰瑞
                                    法  官  趙功恒
                                    法  官  莊明彰
以上正本證明與原本無異。
不得再抗告。
                                    書記官  周素秋
中    華    民    國    95    年    10    月    31    日


司法院資訊處製作；財團法人民間司法改革基金會備份。
